臺灣新北地方法院刑事判決　　　　　　　110年度易字第350號
公　訴　人　臺灣新北地方檢察署檢察官
被　　　告　李志璋


上列被告因竊盜案件，經檢察官提起公訴（109 年度偵字第2456
7 號），本院判決如下：
    主  文                                              
李志璋犯竊盜罪，處拘役肆拾日，如易科罰金，以新臺幣壹仟元
折算壹日。緩刑貳年。
    事  實
一、李志璋於民國109 年5 月3 日上午9 時37分許，在新北市○
    ○區○○街000 號4 樓家樂福之美食街休息區座椅上，見鍾
    瑞蓮將其所有之HTC 智慧型手機1 支【價值新臺幣（下同）
    3,000 元，下稱前述手機】放在該處充電，認為有機可趁，
    竟意圖為自己不法之所有，基於普通竊盜之犯意，徒手竊取
    前述手機後，旋即騎乘機車離去。嗣鍾瑞蓮返回休息區發現
    前述手機遭竊後報警處理，經警調閱監視器影像，而循線查
    悉上情。
二、案經鍾瑞蓮訴由新北市政府警察局三重分局報告臺灣新北地
    方檢察署檢察官偵查起訴。
    理  由                                              
一、證據能力
（一）本件認定事實所引用被告李志璋以外之人於審判外之言詞
      或書面陳述，雖屬傳聞證據，惟檢察官、被告於言詞辯論
      終結前，均未主張有刑事訴訟法第159 條第1 項不得為證
      據之情形，本院審酌此等證據作成時之情況，並無違法不
      當及證明力明顯過低之瑕疵，認以之作為證據應屬適當，
      而認該等證據資料皆有證據能力。
（二）至於本院所引之非供述證據部分，經查並非違法取得，亦
      無依法應排除其證據能力之情形，應有證據能力。
二、事實認定
    被告固坦承有於前述時間、地點拿取前述手機，惟否認有竊
    盜犯行，辯稱：我是撿到東西，我要拿去交給派出所，我肚
    子餓先去菜市場吃東西，派出所打電話給我時，我正騎車要
    去派出所報案，我主動跟警員說我有撿到手機，他要我趕快
    送回來；當時手機放在休息座上面，沒有放包包裡面，我沒
    有注意到旁邊有沒有包包，現場只有1 支手機，當時手機在
    充電狀態，旁邊沒有人，我以為他忘記拿等語。經查：
（一）被告於前述時間、地點拿取前述手機後，隨即騎乘機車離
      去，為被告所坦白承認，核與證人即告訴人鍾瑞蓮（下稱
      告訴人）於警詢中之證稱相符，且有警員林志祥109 年5
      月29日職務報告、新北市政府警察局三重分局扣押筆錄、
      扣押物品目錄表、贓物認領保管單、監視器影片擷圖、扣
      案物品照片（見偵卷第17至23、27至53、79至85頁）等事
      證可證，足認被告此部分之自白與事實相符而可採信。
（二）被告雖否認犯行，並以前詞為自己辯護，然而，依據現場
      監視器影像擷圖（見偵卷第29頁），告訴人除將前述手機
      放在美食街休息區座椅上充電，也有把包包放在該處，顯
      然不是把手機忘在現場，而是暫時離開，為了讓手機在該
      處充電，而將隨身物品都放在現場。
（三）經勘驗現場監視器影像（勘驗標的：置放於偵卷證物袋內
      之光碟；檔案名稱：犯嫌行竊之影像），勘驗結果如下：
    1.影片開始時能見畫面中央有數張棕紅色座椅、右上角亦有
      數張座椅，判斷為賣場之休息區，並能見身著黃色上衣之
      告訴人坐在畫面中央之棕紅色座椅上，其身旁置放一包包
      。
    2.0 分1 秒時，告訴人有擦抹雙手手臂之動作。
    3.0 分11秒時，告訴人轉身察看其身旁之包包，看往自己之
      左手後，即起身從畫面左側離開畫面。另能見畫面右上角
      顯示時間為109 年5 月3 日9 時36分12秒。
    4.0 分34秒時，身著深色外套及藍色短褲之被告出現在畫面
      右側。
    5.0 分35秒時，被告穿過畫面中央數張棕紅色座椅間之空隙
      。
    6.0 分38秒時，被告轉身回頭望，另有往前跨一步並低頭之
      動作，後被告突然消失在畫面中。能見畫面右上角顯示時
      間為9 時36分36秒。
    7.0 分41秒時，被告從畫面左側出現，走向畫面中央之棕紅
      色座椅，低下頭並以其左手靠近座椅上之包包。
    8.0 分43秒時，被告退後並往畫面左側離開畫面。
    9.1 分3 秒時，能見畫面右上角顯示時間為9 時37分5 秒。
   10.1 分13秒時，被告從畫面左側進入，坐在椅子上之包包旁
      。
   11.1 分14秒之際，被告以雙手分別拉開包包兩側提帶，並低
      頭看向包包之內部。
   12.1 分15秒之際，被告以其右手伸入打開之包包內，後未將
      被攤開之包包放好即行起身。
   13.1 分16秒時，被告從畫面左側離開。
   14.1 分17秒時，畫面右上角顯示時間為9 時37分19秒。
   15.1 分26秒時，告訴人返回紅棕色椅子旁，低頭看向椅子上
      之包包。
   16.1 分27秒時，告訴人繞過椅子另一側，仍低頭看向椅子上
      之包包後，坐在包包旁。
（四）前述勘驗結果中，被告經過告訴人放置手機及包包的座位
      時轉身回頭看向告訴人之財物，離開後再回來低下頭用左
      手靠近座椅上之包包，再次離開後又回來坐在椅子上之包
      包旁，用雙手分別拉開包包兩側提帶，並以其右手伸入打
      開之包包內，顯然是竊盜前搜尋財物之動作，足認被告有
      竊盜之行為及犯意。
（五）被告辯稱只是撿到東西、只有手機1 支沒有注意到包包等
      語，然而，依據前述勘驗結果，被告從監視器畫面路過、
      離開再回來2 次、到最終拿取財物離開，整個過程僅有42
      秒，被告沒有等待或尋找失主之動作，反而是很快速地伸
      手翻找財物後拿走，顯然沒有要尋找失主的意思；且告訴
      人證稱包包內還有另外1 支沒有在充電的手機（見本院卷
      第66至67頁），被告沒有把2 支手機和包包都拿去交給警
      察，而是翻找包包財物後只拿走其中1 支手機，顯然也沒
      有要協助失主將全部遺失物拿到警局保管的意思，被告所
      辯均不可採信。
（六）此外，依據前述勘驗結果，被告離開現場之時間為上午9
      時37分5 秒許，而依被告門號當日之通聯紀錄（見本院卷
      第85頁），被告分別於上午11時23分55秒許、上午11時52
      分6 秒許，收到0000000000號之來電，通話時間分別為88
      秒、55秒。證人即警員林志祥於審理中證稱：這支是派出
      所電話，都是我打給被告的；我當天接到報案後先到家樂
      福服務中心調閱監視器，調閱完帶告訴人回派出所做筆錄
      ，後來我以車籍系統查詢打（第1 通）給被告，問他說你
      是不是有拿人家東西，要不要來派出所一趟，他說馬上到
      ，但因為他還沒有來，我再打第2 通催促他過來，我打給
      被告一直到他到派出所約半小時以上，被告到派出所大概
      中午的時候；家樂福到派出所大概5 分鐘以內等語（見本
      院卷第106 至114 頁），可見被告於上午9 時37分許拿走
      前述手機後，經過告訴人報案、警方到現場調監視器、帶
      告訴人回派出所做筆錄、打了2 次電話催促被告到派出所
      ，才終於在上午11時52分以後抵達派出所，將前述手機交
      給警方。被告雖辯稱是撿到東西後要拿去交給派出所等語
      ，然而如果被告有意歸還遺失物，必然能體會失主東西遺
      失之著急心情，而盡快將遺失物拿到家樂福櫃台或附近5
      分鐘內之派出所，被告卻是花了超過2 個小時、經過警員
      2 次電話催促才將手機拿到派出所，此部分之辯解亦顯然
      不可採信。
（七）此外，被告於警詢中辯稱：我沒有翻開對方包包，現場有
      2 支手機，我順手拿1 支，我要打電話，我看起來是沒有
      人的我就拿走等語（見偵卷第9 至10頁），與其前述準備
      程序中之辯解亦有不符，足認被告所辯都只是臨訟卸責之
      詞，不足採信。
（八）被告雖請求調閱派出所監視器證明其有拿手機到派出所報
      案（見本院卷第121 頁），但依據林志祥之證述及通聯紀
      錄，被告是經過警員2 次電話催促才將手機拿到派出所，
      已經本院詳認如前，並無證查之必要。綜上所述，本案事
      證明確，被告犯行足以認定，應予依法論科。
三、論罪科刑
（一）核被告所為，是犯刑法第320 條第1 項之普通竊盜罪。
（二）爰審酌：
    1.犯罪之動機、目的、手段：被告正值壯年，有正當之工作
      ，見告訴人將前述手機放置該處充電時，竟未能尊重他人
      財產法益，將前述手機攜離現場。
    2.犯罪行為人之生活狀況、品行及智識程度：被告大同工商
      畢業，從事印刷業，月薪30,000多元，與媽媽同住，與哥
      哥一起扶養媽媽，為被告供述在卷（見本院卷第122 頁）
      ；被告未曾因故意犯罪受有期徒刑以上刑之宣告，有臺灣
      高等法院被告前案紀錄表在卷可稽。
    3.犯罪行為人違反義務之程度及犯罪所生之危險或損害：前
      述手機價值3,000 元，經告訴人報案後，警員調閱監視器
      及車籍資料後通知被告到場，被告才將前述手機交付警方
      扣案後發還告訴人，從被告竊取手機到交給警方扣案，前
      後約耗費3 個小時。
    4.犯罪後之態度：被告犯後否認犯行等一切情狀，量處如主
      文所示之刑，並諭知易科罰金之折算標準。
（三）緩刑部分：
      被告未曾因故意犯罪受有期徒刑以上刑之宣告，有臺灣高
      等法院被告前案紀錄表在卷可稽，因一時失慮，致涉本案
      犯行，犯後雖否認犯行，惟經警方通知時仍願配合到場，
      將所竊物品交付警方扣案發還告訴人，前後僅耗費3 個小
      時，犯罪情節輕微，告訴人到庭時也表示：我在做法律相
      關志工，人犯錯，知錯能改，以後不要再犯錯，給他一次
      機會等語（見本院卷第66頁），且被告有正常之工作及家
      庭生活，經此偵審程序之教訓，當知所警惕，而無再犯之
      虞，參考司法院所發布之法院加強緩刑宣告實施要點第2
      點第1 項、第3 點，本院認其所受刑之宣告以暫不執行為
      適當，爰併予宣告緩刑2 年，以啟自新。
四、不予沒收之說明：
    被告竊得之前述手機，已為警扣案後歸還被害人，有贓物認
    領保管單可證（見偵卷第27頁），足認其犯罪所得已實際合
    法發還被害人，爰不另為沒收之諭知。
據上論斷，應依刑事訴訟法第299 條第1 項前段，刑法第320 條
第1 項、第41條第1 項前段、刑法第74條第1 項第1 款，刑法施
行法第1 條之1 第1 項，判決如主文。
本案經檢察官黃育仁提起公訴，檢察官彭聖斐到庭執行職務。
中    華    民    國   110    年    11    月    9     日
                  刑事第十六庭  法  官  時瑋辰
上列正本證明與原本無異。
如不服本判決，應於判決送達後20日內敘明上訴理由，向本院提
出上訴狀 (應附繕本) ，上訴於臺灣高等法院。其未敘述上訴理
由者，應於上訴期間屆滿後20日內向本院補提理由書「切勿逕送
上級法院」。
                                書記官  楊喻涵
中    華    民    國   110    年    11    月    12    日
附錄論罪科刑法條：
中華民國刑法第320 條第1 項
意圖為自己或第三人不法之所有，而竊取他人之動產者，為竊盜
罪，處 5 年以下有期徒刑、拘役或 50 萬元以下罰金。